臺灣高等法院刑事判決　　　　　　　　96年度上重訴字第57號
上　訴　人
即　被　告　乙○○
　　　　　　　　　　　(
指定辯護人　本院公設辯護人甲○○
上列上訴人因毒品危害防制條例等案件，不服臺灣桃園地方法院
95年度重訴字第118號，中華民國96年3月8日第一審判決（起訴
案號：臺灣桃園地方法院檢察署95年度偵字第22942號），提起
上訴，本院判決如下：
    主  文
原判決撤銷。
乙○○共同運輸第一級毒品，處有期徒刑拾捌年，褫奪公權拾年
。扣案之第一級毒品海洛因伍拾陸包（合計淨重貳仟柒佰點零玖
公克，純度百分之伍拾陸點壹玖，純質淨重壹仟伍佰拾柒點壹捌
公克），均沒收銷燬之；小包裝袋總重貳佰點玖零公克、大包裝
茶葉塑膠袋貳個、黑色手提行李箱壹個，均沒收。
    事  實
一、乙○○明知海洛因為毒品危害防制條例所規定之第一級毒品
    ，不得非法持有、運輸及販賣，亦屬懲治走私條例所規定未
    經許可不得私運來臺之管制物品，竟因貪圖不法利益，與其
    大陸籍配偶王蘭及某不詳年籍之成年男子，基於共同私擅運
    輸管制進口之第一級毒品海洛因來台之犯意聯絡，於民國95
    年10月30日晚間某時許，在越南胡志明市「成龍旅館」201
    號房內，由王蘭交付含有已偽裝為茶葉真空包裝之第一級毒
    品海洛因共56包（合計淨重2700.09公克，純度56.19％，純
    質淨重1517.18公克，空包裝總重200.90公克）之大包裝茶
    葉塑膠袋二大包予乙○○，並約定成功運輸返台後，再與真
    實姓名年籍不詳之成年男子，以暗語「我是阿湯的朋友」聯
    絡交貨，乙○○則可獲取新台幣（下同）30萬元之酬勞。其
    後，乙○○將前述毒品海洛因置入其所有之黑色手提行李箱
    內俾便攜運，並隨於同年月31日帶同該黑色手提行李箱自越
    南胡志明市搭機至香港，再轉搭中華航空公司ＣＩ604號班
    機，而於是日下午1時許飛抵我國之桃園縣大園鄉「台灣桃
    園國際機場」，將上開夾藏之第一級毒品海洛因運輸入境。
    嗣當日下午2時許，在該機場第一航廈，為內政部警政署航
    空警察局安檢隊警員會同財政部台北關稅局人員當場查獲，
    並扣得上開偽裝為茶葉真空包裝之第一級毒品海洛因56包，
    及王蘭所有供包裝以便攜運上開毒品之大包裝塑膠袋2個、
    乙○○所有供攜運毒品海洛因之黑色手提行李箱1個。
二、案經內政部警政署航空警察局移送臺灣桃園地方法院檢察署
    檢察官偵查起訴。
    理  由
一、訊據被告乙○○對於上開犯行均坦認不諱，並有如事實欄所
    載之物扣案及旅客入出境紀錄查詢資料1份、台北關稅局扣
    押貨物收據及搜索筆錄1份、台灣桃園國際機場入出境服務
    站檢察通知單1份、查獲情形照片6張在卷可憑。且扣案之毒
　　品經送請法務部調查局鑑驗，結果認為含第一級毒品海洛因
  　成分（合計淨重2700.09公克，純度56.19％，純質淨重1517
    .18 公克）一節，此有該局95年11月27日調科壹字第095230
    40380號鑑定書1件在卷可稽（見偵卷第40頁），且被告又係
    當場查獲之現行犯，均足證被告上自白，應為事實，胥值採
    信。被告雖又辯稱：知道是毒品，因為酬勞很高，但不知道
    種類，因為還有包裝云云。惟查：被告所運輸者確係第一級
    毒品海洛因，已如上述；且被告於原審時亦承稱：「那時拿
    到這個包裝的時候，我有用手觸摸，感覺那裡面是粉狀的東
    西，所以我有懷疑那是毒品」等語（見原審96年1月19日準
    備程序筆錄第2頁），是被告主觀上已明知其配偶王蘭所交
    付囑其運輸入境之物品乃毒品，酬勞高達30萬元，且被告又
    曾以手觸摸而察覺係粉狀型態，再參以報章或媒體經常報導
    類此之不法夾帶第一級毒品海洛因入境情事，衡情其自可察
    悉所運輸者即係第一級毒品海洛因，被告所辯不能確定其種
    類云云，乃避重就輕之詞，不足採信。本件事證已臻明確，
    被告犯行堪以認定，應依法論科。
二、論罪理由
    按海洛因為毒品危害防制條例第2條第2項第1款所定之第一
    級毒品，且屬行政院依懲治走私條例第2條第4項授權公告之
    「管制物品項目及其數額」所列甲項第四款之管制進出口物
    品。被告自越南私運管制進口之第一級毒品海洛因進入臺灣
    。核其所為係犯毒品危害防制條例第4條第1項之運輸第一級
    毒品罪及懲治走私條例第2條第1項之私運管制物品進口罪。
    其持有第一級毒品海洛因之低度行為，為運輸毒品之高度行
    為所吸收，不另論罪。其所犯之前揭二罪，與其配偶王蘭及
    不詳年籍接應之成年男子間，具有犯意聯絡及行為分擔，為
    共同正犯。又被告運輸、私運管制進口之毒品海洛因來台，
    係一行為而觸犯運輸第一級毒品罪及私運管制物品進口罪，
    係屬想像競合犯，應依刑法第55條規定從一重以運輸第一級
    毒品罪處斷。又本件被告所運輸入境之第一級毒品海洛因，
    雖非微量，惟斟酌被告僅曾於85年間因侵占案件為法院判處
    罰金5000元外，並無其他前案紀錄，素行尚稱良好，並非惡
    徒，且係受配偶之指使，始一時意志不堅，貪圖30萬元報酬
    而觸犯本案重罪，於甫入境時即被查獲，毒品尚未實際流出
    市面毒害他人等，本院認縱科以本罪法定最低度刑無期徒刑
    ，猶嫌過重且失之苛酷，情輕而法重，被告犯罪情狀應可憫
    恕，科以最低度刑仍嫌過重，爰依刑法第59條規定酌量減輕
    其刑。
三、撤銷改判及科刑理由
    原審以被告犯罪事證明確，據以論罪科刑，固非無見。惟查
    ：本案偽裝為茶葉真空包裝之第一級毒品海洛因共56包，於
    送驗時經法務部調查局分別計算淨重為2700.09公克及包裝
    重量200.90公克，已如上述，則包裝部分即非不可與毒品析
    離，且均係供本件運輸第一級毒品犯罪所用之物，應依毒品
    危害防制條例第19條第1項宣告沒收，原審認為不可析離，
    而與第一級毒品海洛因一併宣告沒收銷燬之，即有未合。再
    本院認本案被告犯罪情狀可堪憫恕，處以最低之法定刑猶嫌
    過重，援引刑法第59條規定酌予減輕其刑，原審未據此酌減
    ，亦有未洽。被告上訴請求從輕量刑，即有理由，且原判決
    既有上開可議，自應由本院撤銷改判。茲審酌被告品行、明
    知海洛因為毒品，危害人體甚鉅，仍為圖牟暴利而干犯法紀
    ，運輸毒品海洛因之數量不可謂少，若非遭航警查覺而流入
    市面，對國人身心健康戕害甚鉅，情節非輕，及被告智識程
    度，犯後亦坦認大部分犯行，態度尚佳等一切情狀，量處如
    主文第二項所示之刑，併依法宣告褫奪公權。扣案之海洛因
    （合計淨重2700.09公克，純度56.19％，純質淨重1517.18
    公克）屬第一級毒品，應依毒品危害防制條例第18條第1項
    前段規定諭知沒收銷燬之。又直接盛裝該毒品之小包裝塑膠
    袋56個、扣案之盛裝毒品外包裝大茶葉袋2個，係為防範毒
    品裸露、潮濕並便於攜帶，當屬供其運輸毒品所用，應係共
    犯王蘭所有；另又黑色手提行李箱1個，係屬被告所有而供
    運輸夾藏物返台所用，業據被告陳明在卷，亦屬供運輸毒品
    犯罪所用之物，均應依毒品危害防制條例第19條第1項規定
    宣告沒收。至被告與共犯所約定之運輸本案第一級毒品可取
    得之報酬30萬元部分，因被告先被查獲而無法取得，已如上
    述，故亦無依毒品危害防制條例第19條第1項有關犯罪所得
    財物應予沒收或追徵價額或以財產抵償規定之適用，附此敘
    明。
據上論斷，應依刑事訴訟法第369條第1項前段、第364條、第299
條第1項前段，毒品危害防制條例第4條第1項、第18條第1項前段
、第19條第1項，懲治走私條例第2條第1項、第11條，刑法第11
條前段、第28條、第55條、第37條第1項，判決如主文。
本案經檢察官柯麗鈴到庭執行職務。
中　　華　　民　　國　　96　　年　　7　　 月　　26　　日
 　　　　　       刑事第十七庭  審判長法　官　 趙功恆
                                      法　官　 高明哲
                                      法　官　 孫惠琳
以上正本證明與原本無異。
如不服本判決，應於收受送達後十日內向本院提出上訴書狀，其
未敘述上訴之理由者並得於提起上訴後十日內向本院補提理由書
（均須按他造當事人之人數附繕本）。
                                      書記官   魏汝萍
中　　華　　民　　國　　96　　年　　7 　　月　　26　　日
附錄：本案論罪科刑法條全文
毒品危害防制條例第4條第1項：
製造、運輸、販賣第一級毒品者，處死刑或無期徒刑；處無期徒
刑者，得併科新臺幣一千萬元以下罰金。
懲治走私條例第2條第1項：
私運管制物品進口、出口逾公告數額者，處七年以下有期徒刑，
得併科新臺幣三百萬元以下罰金。
